【裁判字號】    90,上易,1398
【裁判日期】    900927
【裁判案由】    違反著作權法等
【裁判全文】
臺灣高等法院臺南分院刑事判決            九十年度上易字第一三九八號  Ａ
      上  訴  人
      即  被  告  乙  ○  ○
      共      同
      選任辯護人  何  建  宏  律師
右上訴人因違反著作權法等案件，不服臺灣臺南地方法院八十九年度易字第一八五○
號中華民國九十年五月二十五日第一審判決（起訴案號：臺灣臺南地方法院檢察署八
十九年度偵字第七○○號），提起上訴，本院判決如左：
      主      文
原判決撤銷。
丙○○共同意圖欺騙他人而仿造已登記之商標，處拘役貳拾日，如易科罰金，以佰
元折算壹日。緩刑貳年。
扣案仿冒之「ＳＵＮＥＸ及滑水人形設計圖」成品十三件及褲管裁片四百九十片均沒
收。
乙○○被訴違反著作權法部分公訴不受理；被訴仿冒他人商標部分無罪。
      事      實
一、丙○○係設在臺南縣佳里鎮○○里○○路二四四號「益陸企業股份有限公司」（
    下稱益陸公司）之業務經理，負責歐、美及中東地區之公司業務。丙○○於民國
    （下同）八十九年三月六日，因沙烏地阿伯聯合大公國杜拜市「ＡＬＫＡＡＳ」
    公司之「ＹＡＧＨＯＵＢ」外籍人士到益陸公司與丙○○商談接洽以ＯＥＭ方式
    生產韻律褲外銷杜拜，經丙○○同意而接受ＡＬＫＡＡＳ公司之ＯＥＭ契約。丙○○明知ＡＬＫＡＡＳ公司無法提供合法商標，且「ＳＵＮＥＸ及滑水人形設計
    圖」之商標係屬設在臺中市○○路○段二四二號三樓之五商博有限公司（負責人
    為甲○○，下稱商博公司）所有，竟未經商博公司許可，意圖欺騙他人，於同年
    三月八日委託位在臺南縣將軍鄉將貴村三七－五號不知情之吳新風（另為不起訴
    處分）所經營之「億美印花廠」代為開版，吳新風遂在上址仿冒「ＳＵＮＥＸ及
    滑水人形設計圖」圖樣擅自印製在益陸公司所提供之韻律褲上共一千二百件，尚
    餘三千六百件未完成。嗣於同年四月二十六日下午十五時三十分許，為警會同甲○○持檢察官所簽發之搜索票，在「億美印花廠」當場查獲，並扣得仿冒商標韻
    律褲成品十三件、有商標之褲管裁片四百九十片。
二、案經商博公司訴由台南縣警察局學甲分局移送台灣台南地方法院檢察署檢察官偵
    查起訴。
      理      由
一、上訴人即被告丙○○供認益陸公司以ＯＥＭ方式承製ＡＬＫＡＡＳ公司之韻律褲
    ，但否認有何故意侵害商博公司「ＳＵＮＥＸ及滑水人形設計圖」商標之犯行，
    辯稱：益陸公司原有自有商標「ＰＲＯＧＬＯＢＥ」及「ＫＩＬＯ」，至「ＳＵ
    ＮＥＸ及滑水人形設計圖」係同年三月六日，由ＡＬＫＡＡＳ公司之ＹＡＧＨＯ
    ＵＢ來益陸公司要求以ＯＥＭ方式訂製，商標亦是由ＹＡＧＨＯＵＢ來函所指定
    ，我因誤以為是外國商標而疏於查證才會再委託吳新風開版印製，並非故意要侵
    害商博公司之商標云云。
二、經查：「ＳＵＮＥＸ及滑水人形設計圖」之商標屬商博公司所有一節，已據商博
    公司提出經濟部中央標準局服務標章註冊證影本在卷足資佐證。而被告丙○○明
    知益陸公司擁有自有商標二種，在面對外籍人士（ＹＡＧＨＯＵＢ）親自來臺灣
    訂貨，卻不要求指定使用益陸公司自創商標，反要求以ＯＥＭ方式生產產品，堪
    認該外籍人士係因「ＳＵＮＥＸ及滑水人形設計圖」在杜拜該地較受歡迎，故依
    商業上習慣為免侵犯同業間之商標或國際知名商標，益陸公司業務經理丙○○在
    接受ＯＥＭ委託之前後，本即有要求該外籍人士務必提出ＯＥＭ產品商標之合法
    來源證明文件之必要。益陸公司遇此客戶不願使用自創商標之情形，亦應負起客
    戶指定使用之他商標有無仿冒之虞的查證義務（例如翻閱政府所公布之商標名錄
    ），此乃我國廠商已知之甚明且必備之常識，被告丙○○當無不知之理。此外，
    本案尚有ＡＬＫＡＡＳ之傳真訂單及中譯本、益陸公司向億美印花廠之訂單、上
    開扣押之仿冒「ＳＵＮＥＸ及滑水人形設計圖」褲管裁片四百九十片、成品十三
    件及上開「ＳＵＮＥＸ及滑水人形設計圖」著作權讓渡契約書、商標註冊證及商
    博公司與益陸公司之商品型錄等件在卷可資佐證，被告丙○○所辯，自不足採，
    其犯行應可認定。
三、核被告丙○○所為，係犯刑法第二百五十三條之仿冒他人商標罪。被告丙○○利
    用不知情之吳新風以仿冒他人商標，係屬間接正犯，應依正犯之刑論處。原審予
    被告丙○○論處，雖非無見，惟原判決認被告丙○○與同案被告乙○○係共同正
    犯（詳後述），尚有未洽。被告丙○○上訴意旨仍執陳詞否認其有前揭犯行，雖
    不足採，但原判決既有可議，即無可維持，應由本院撤銷原判改判。因此審酌被
    告丙○○之品性、犯罪之動機、目的、所生之危害及其已與告訴人公司成立和解
    ，賠償告訴人新台幣八十萬元，告訴人表示不再追究，有和解書在卷可稽等情狀
    ，從輕量處如主文第二項所示之刑，並諭知易科罰金之折算標準。扣案之仿冒之
    「ＳＵＮＥＸ及滑水人形設計圖」成品十三件及褲管裁片四百九十片，係供犯罪
    所用之物，為被告丙○○所有，均依法宣告沒收。又查被告丙○○未曾受有期徒
    刑以上刑之宣告，有臺灣高等法院被告全國前案紀錄表在卷可稽，且被告已與告
    訴人公司成立和解，賠償告訴人新台幣八十萬元，告訴人表示不再追究，有和解
    書在卷可憑，被告丙○○經此偵審程序及科刑之教訓後，當知警惕，應無再犯之
    虞，本院認其所受拘役之宣告，以暫不執行為適當，併予宣告緩刑二年，以啟自
    新。
四、公訴意旨另以：被告乙○○、丙○○明知「ＳＵＮＥＸ及滑水人形設計圖」之著
    作物財產權亦屬商博公司所有，竟未經商博公司許可，委託不知情之吳新風仿冒
    該設計圖圖樣印製在益陸公司所提供之韻律褲上，而同時侵害商博公司所有ＳＵ
    ＮＥＸ及滑水人形設計圖著作財產權，經商博公司告訴偵辦，認被告乙○○、丙○○犯有著作權法第九十一條第一項重製他人著作財產權罪嫌。查該條項之罪，
    依著作權法第一百條之規定，須告訴乃論，茲據告訴人公司具狀向原審法院撤回
    告訴，惟公訴人係以此部分與被告丙○○上開論罪科刑部分有想像競合之裁判上
    一罪關係，爰不另為不受理之諭知；被告乙○○部分依法應為不受理之判決。
五、公訴意旨另稱：被告乙○○係設在臺南縣佳里鎮○○里○○路二四四號益陸公司
    之負責人；同案被告丙○○則為益陸公司之業務經理。乙○○、丙○○共同基於
    犯意聯絡，於八十九年三月六日，因沙烏地阿伯聯合大公國杜拜市「ＡＬＫＡＡ
    Ｓ」公司之「ＹＡＧＨＯＵＢ」外籍人士到益陸公司與丙○○商談接洽以ＯＥＭ
    方式生產韻律褲外銷杜拜，經乙○○同意而接受ＡＬＫＡＡＳ公司之ＯＥＭ契約
    。乙○○、丙○○明知ＡＬＫＡＡＳ公司無法提供合法商標，且「ＳＵＮＥＸ及
    滑水人形設計圖」之商標係屬設在臺中市○○路○段二四二號三樓之五商博有限
    公司所有，竟未經商博公司許可，意圖欺騙他人，由丙○○於同年三月八日委託
    位在臺南縣將軍鄉將貴村三七－五號不知情之吳新風所經營之「億美印花廠」代
    為開版，吳新風遂在上址仿冒「ＳＵＮＥＸ及滑水人形設計圖」圖樣擅自印製在
    益陸公司所提供之韻律褲上共一千二百件，尚餘三千六百件未完成。嗣於同年四
    月二十六日下午十五時三十分許，為警會同甲○○持檢察官所簽發之搜索票，在
    億美印花廠當場查獲，並扣得仿冒商標韻律褲成品十三件、有商標之褲管裁片四
    百九十片。因認被告乙○○涉有刑法第二百五十三條之仿冒他人商標罪嫌等語。
    惟上訴人即被告乙○○堅決否認其有仿冒他人商標之犯行，辯稱：我們公司分層
    負責，我授權給業務人員代表公司與客戶接洽，找週邊廠商製造之事，我也沒有
    參與益陸公司委託吳新風開版印製「ＳＵＮＥＸ及滑水人形設計圖」，均由丙○○負責，我並不知道其事等語。而同案被告丙○○陳稱：董事長乙○○雖是公司
    負責人，但他沒有參與業務，因我們公司分兩大路線，總經理是負責日本線，我
    是負責歐美線（包括中東地區），由我與客戶接洽業務，董事長沒有參與等語，
    再卷查所有資料，並無證據證明被告乙○○有參與此部分犯意聯絡及行為分擔，
    自不得因其係益陸公司負責人，即推定被告乙○○必有此部分之犯行。此外，復
    查無積極證據證明被告乙○○有公訴人指訴仿冒他人商標之犯行，為不能證明其
    犯罪，原審不察，以判決諭知被告乙○○仿冒他人商標罪刑，顯有未洽。被告乙○○上訴意旨據以指摘原判決不當，為有理由，應由本院撤銷原判決改判，諭知
    被告乙○○無罪，以免冤抑。
據上論結，應依刑事訴訟法第三百六十九條第一項前段、第三百六十四條、第二百九
十九條第一項前段、第三百零一條第一項、第三百零三條第三款，刑法第二百五十三
條、第四十一條第一項前段、第七十四條第一款、第三十八條第一項第二款，罰金罰
鍰提高標準條例第一條前段、第二條，判決如主文。
本案經檢察官林炎昇到庭執行職務。
中    華    民    國      九十      年      九      月      二十七      日
                                  臺灣高等法院臺南分院刑事第一庭
                                      審判長法官  鄭    文    肅
                                            法官  王    浦    傑
                                            法官  黃    三    哲
右正本證明與原本無異。
不得上訴。
                                      法院書記官  陳    淑    貞
中    華    民    國      九十      年      十      月        三        日
附錄：本判決論罪科刑法條
中華民國刑法第二百五十三條
 (偽造仿造商標商號罪)
意圖欺騙他人而偽造或仿造已登記之商標、商號者，處二年以下有期徒刑、拘役或併
科三千元以下罰金。


司法院資訊處製作；財團法人民間司法改革基金會備份。
